【裁判字號】    98,上易,145
【裁判日期】    980526
【裁判案由】    侵占
【裁判全文】
臺灣高等法院臺南分院刑事判決         98年度上易字第145號
上  訴  人
即  被  告  甲○○
上列上訴人因侵占案件，不服臺灣臺南地方法院九十七年度易字
第二○六六號，中華民國九十八年一月十四日第一審判決（起訴
案號：臺灣臺南地方法院檢察署九十七年度偵字第一五六一九號
 ），提起上訴，被告為有罪陳述，本案行簡式審判程序，本院
判決如下：
    主  文
原判決撤銷。
甲○○犯業務侵占罪，處有期徒刑陸月，如易科罰金以新台幣壹
仟元折算壹日。
    事  實
一、甲○○自民國九十五年八月十六日起，在精采建設股份有限
    公司（下稱精采公司）任職業務經理一職，負責設計、發包
    、採購、監工及支付款項給下包等業務，為從事業務之人。
    因精采公司於九十六年間於臺南縣仁德鄉○○段進行住宅新
    建工程，並將該工程中衛浴設備工程委託承毅開發有限公司
    （下稱承毅公司）施工，嗣承毅公司完工後，乃將上載金額
    合計新臺幣（下同）五十七萬五千三百十六元之請款單交付
    甲○○，而向精采公司請款。嗣甲○○於九十六年九月十日
    持上開請款單向精采公司業務承辦人郭森勇請款，郭森勇乃
    於同年九月底將現金三十萬元交付甲○○，嗣又就餘額二十
    七萬五千三百十六元於九十六年十月十六日簽發精采公司名
    義、同面額、發票日為當天、付款人為華南銀行南都分行、
    票號ＹＣ0000000號之支票一紙交付甲○○轉交承毅
    公司。詎甲○○於因業務上收受上開現金而持有後，即萌生
    為自己不法所有之意圖，欲侵占上開五十七萬五千三百十六
    元之全部款項，遂先簽發自己名義、付款人為高雄市第二信
    用合作社鹽埕分行，發票日為九十六年十一月二十日、票號
    0000000號、金額五十七萬五千三百十六元之支票交
    付予承毅公司資為搪塞，而將精采公司撥付之上開三十萬元
    現金侵吞入己挪用，亦將精采公司嗣後交付之上開二十七萬
    五千三百十六元支票一併侵吞，並於九十六十月十七日提示
    兌現該支票款項挪用。嗣承毅公司因甲○○所簽發交付之該
    五十七萬五千三百十六元支票經提示兌領遭退票後，又遲遲
    未能取得上開工程款，乃向精采公司提起民事訴訟，精采公
    司始查悉上情。
二、案經精采公司訴由臺灣臺南地方法院檢察署檢察官偵查起訴
    。
    理  由
一、上開如何侵占之犯罪事實，迭據上訴人即被告甲○○於偵查
    、原審中及本院審理時一再自白，核與告訴代理人許世烜律
    師之指訴、證人郭森勇之證述相符，並有卷附之被告勞工保
    險卡、承毅公司請款單、支票存根、華南商業銀行支票存款
    日期別交易資料查詢申請單各乙紙、民事起訴狀影本乙份、
    高雄市第二信用合作社支票存款交易明細查詢單影本等可資
    佐證，足見被告之自白，與事實相符，可堪認定被告確有上
    開業務侵占犯行無訛，應依法論科。
二、核被告所為，係犯刑法第三百三十六條第二項業務侵占罪。
    被告於收受精采公司業務承辦人郭森勇撥付之三十萬元現金
    後，即先簽發自己名義、金額五十七萬五千三百十六元之上
    開支票交付予承毅公司資為搪塞，顯示被告於收受上述三十
    萬元現金後，即已萌生欲將五十七萬五千三百十六元款項全
    部侵吞入己之不法所有意圖，因此被告除將該三十萬元現金
    侵吞入己外，嗣後於九十六年十月十六日收受郭森勇簽發交
    付之餘額二十七萬五千三百十六元支票亦將之侵吞入己，被
    告前後二次之侵占行為，應係基於一侵占不法所有意圖，分
    二次收受精采公司交付之現金、支票後，再均予侵吞入己，
    應屬接續犯，而論以一業務侵占罪，附此敘明。
三、原審法院認被告罪證明確，予以論罪科刑，固非無見，但原
    判決就被告如何侵占之時間、方式、次數、過程等犯罪事實
    ，及被告之業務職掌範圍，均未予明確認定，容有未洽，被
    告上訴意旨謂原判決量刑過重請求宣告緩刑，雖無可取，但
    原判決既有可議，自屬無可維持，應由本院將之撤銷改判。
    爰審酌被告係從事業務之人，竟利用業務上之機會，侵占告
    訴人應交付他人之工程款五十七萬五千三百十六元，嗣後被
    告雖僅償還其中二十萬元，餘款仍未能償還告訴人，惟已盡
    力嘗試與告訴人洽談和解事宜，及被告犯後坦承犯行，態度
    良好等一切情狀，量處有期徒刑六月，並諭知易科罰金折算
    標準，以資懲儆。
據上論結，應依刑事訴訟法第三百六十九條第一項前段、第三百
六十四條、第二百九十九條第一項前段，刑法第三百三十六條第
二項、第四十一條第一項，刑法施行法第一條之一第一項、第二
項，判決如主文。
本案經檢察官謝錫和到庭執行職務。
中    華    民    國    98    年    5    月     26    日
            刑事第三庭  審判長法  官  陳  義  仲
                              法  官  蘇  清  水
                              法  官  杭  起  鶴
以上正本證明與原本無異。
不得上訴。
                              書記官  陳  明  芬
中    華    民    國    98    年    5    月     26    日
附錄：本案論罪科刑法條全文：
中華民國刑法第三百三十六條第二項：
  對於業務上所持有之物，犯前條第一項之罪者，處六月以上五
  年以下有期徒刑，得併科三千元以下罰金。


司法院資訊處製作；財團法人民間司法改革基金會備份。
